臺灣高等法院刑事裁定　　　　　　　　　　　　　　　九十一年度抗字第五二三號
　　抗　告　人
　　即 自訴 人　佛州貿易股份有限公司
　　代　表　人　甲○○
　　代　理　人　丙○○
　　　　　　　　戊○○
　　　　　　　　丁○○
　　被　　　告　庚○○
　　　　　　　　乙○○
　　　　　　　　己○○
右抗告人因自訴被告詐欺等案件，不服臺灣臺北地方法院中華民國九十一年七月二十
九日裁定（九十年度自字第二三一號），本院裁定如左：
    主  文
原裁定撤銷，發回台灣台北地方法院。
    理  由
一、本件自訴意旨略以：被告庚○○、乙○○、己○○於民國（下同）八十四年間向
    自訴人佛州貿易股份有限公司（下簡稱佛州公司）代表人甲○○詐稱因與員林協
    和醫院共同開發一筆位於員林地區之土地以建造木屋別墅區，而向美國愛達何州
    訂定木料數批，但因其本身債信問題致無法自行開立信用狀，故委託自訴人代為
    開立，並向自訴人表示以被告己○○為負責人之通音樂器股份有限公司（以下簡
    稱通音公司）名下有一筆二千坪土地，使自訴人相信被告等確有能力清償而同意
    被告代開立信用狀，前後累積共達新台幣（以下同）六百萬元，被告等進一步佯
    稱為解決債務，於八十五年四月十五日由被告庚○○、乙○○代表羅傑有限公司
    （下簡稱羅傑公司），被告己○○代表通音公司與自訴人簽訂協議書，約定雙方
    合作經營羅傑公司，自訴人得無條件使用羅傑公司所有工廠設備、倉庫、辦公室
    等，被告庚○○、乙○○除以羅傑公司所簽發之支票供作擔保外，並於其中三紙
    支票背書擔保，被告庚○○、乙○○、己○○並向自訴人表示，被告庚○○、乙○○亦持有通音公司之股份，通音公司名下亦擁有土地二千坪可為擔保，詎料，
    簽立協議書後，被告抗拒自訴人使用羅傑公司工廠設備、倉庫，且供擔保所簽發
    之支票均不獲兌現，並為避免自訴人聲請強制執行，於自訴人取得支付命令、民
    事判決，將為強制執行之際，將通音公司變更名稱為權苔機械股份有限公司，被
    告庚○○、乙○○、己○○並藉此出脫其所持有通音公司股份，意圖隱匿財產，
    脫免強制執行，自訴人始知受騙，而自訴人所交由被告等保管之物料，如LP廠之
    O.S.B.板計一個貨櫃，被告依合約規定未經自訴人同意不得擅自動用，被告卻將
    之出賣，因認被告三人涉有詐欺、侵占、損害債權之罪嫌云云。
二、原審法院調查結果以，（一）自訴人於自訴狀所引用之證物(四)記載，被告交付予
    自訴人之通音公司相關資料，係台北市政府建設局八十六年四月二十六日建一字
    第八六二七三一七七號函（見原審卷第十三頁至第十五頁），則自訴人指被告三
    人於八十四年間申請開立信用狀時，被告己○○曾告知係伊通音公司負責人，並
    提出上開通音公司文件藉以施用詐術云云，即與事實不符。且自訴人於原審調查
    時，亦當庭陳稱因證據不足，對於被告己○○部分撤回自訴（見原審卷第六十九
    頁），是被告三人是否確有自訴人指述之詐欺犯行，已有可疑。另自訴人所提出
    八十三年九月十二日之信用狀及南立公司之開發信用狀申請書（見原審卷第一三
    七頁至第一四二頁），無從認定被告於八十四年間曾委託自訴人公司開立信用狀
    。再自訴人所提出之協議書係於八十五年四月十五日所製作（見原審卷第七頁）
    ，其上固載有羅傑公司積欠自訴人共約六百萬元，但此係自訴人與被告間之民事
    糾葛，無從依該協議書認定被告對自訴人詐欺。（二）自訴人雖訴稱被告等曾保
    管自訴人寄託之物料，如LP廠之O.S.B.板計一個貨櫃，被告卻將之出賣，並提出
    八十四年三月二十一日所簽立之保管單影本乙紙為證（見原審卷第二十二頁）。
    惟徵之自訴人與被告等於八十五年四月十五日所簽立，共同經營羅傑公司之協議
    書，協議書第六條約款約定：「甲方在無條件使用羅傑木屋有限公司所有工廠設
    備、倉庫、辦公室期間，甲方存放在該工廠之任何原木、O.S.B.板料等原物料、
    建築材料及生財設備等‧‧‧，乙方未經甲方同意，不得擅自動用，‧‧‧」等
    語（見原審卷第七頁），則自訴人與被告雙方業已就存放物料一事達成協議，洵
    難以上開保管單之提出，即遽認被告涉有侵占之犯行。（三）自訴人係於八十七
    年間對羅傑有限公司及庚○○提起給付票款訴訟，經臺灣南投地方法院於八十七
    年六月一日以八十七年度投簡字第一八０號判決，於八十七年七月三日確定，有
    自訴人所提出該判決影本、判決確定證明書影本在卷可參（見原審卷第二十三頁
    至第二十五頁），自訴人於八十七年間向羅傑有限公司及乙○○聲請支付命令，
    經臺灣南投地方法院於八十七年七月二十日核發支付命令，於八十七年九月二十
    一日確定，有該支付命令影本、確定證明書影本在卷可參（見原審卷第二十六頁
    至第二十七頁），雖被告己○○於八十六年十一月八日申請變更通音公司登記解
    除董事長職務，於八十七年六月二日通音公司更名為權苔機械公司；被告庚○○
    、乙○○持有通音公司股份總數，雖於八十六年間分別由六百股及三百七十股變
    更為五百股、四百股，於八十七年六月二日移轉所有股權，有變更登記事項卡影
    本及前揭函文在卷可參（見原審卷第十四頁至第十五頁、第十七頁至第十九頁、
    第一二四頁至第一二五頁），然均係於自訴人前揭對羅傑公司、被告庚○○及乙○○等取得執行名義之八十七年七月三日及同年九月二十一日之前，則被告三人
    之行為，核與刑法第三百五十六條所定損害債權罪之構成要件不符。此外，並無
    其他積極證據足認被告三人涉有自訴人所指訴之詐欺、侵占、損害債權犯行，因
    而駁回自訴人之自訴，固非無見。
三、原審雖依被告三人又在庚○○簽發保管單（八十四年三月二十一日）後之八十五
    年四月十五日另立協議書，依該協議書第六條之約定，認自訴人與被告雙方業已
    就存放物料一事另行達成協議，不能以自訴人仍持有保管單，即認被告三人涉有
    侵占犯行。惟該協議書第六條係約定：「甲方 (即自訴人公司) 在無條件使用羅
    傑木屋有限公司所有工廠設備、倉庫、辦公室期間，甲方存放在該工廠之任何原
    木、O.S.B.板料等原物料、建築材料及生財設備等‧‧‧，乙方 (即羅傑公司並
    由被告庚○○及乙○○簽單) 未經甲方同意，不得擅自動用，‧‧‧否則乙方須
    負竊盜罪責」 (原審卷七、廿二頁) ，並無記載前述保管物已由自訴人取回占有
    ，或被告三人有權出售。自訴人迄仍持有被告庚○○所簽發之保管單，此亦為被
    告三人所自承，被告雖辯稱，該保管物已由自訴人占有，但自訴人則主張被告將
    之出售。如該保管物已由自訴人占有，被告等人為何不將保管單取回？如被告仍
    占有該保管物，卻將該保管物私自出售，是否有易持有為所有之不法意思？究竟
    實情如何？原審對此並未調查明白，致本院無從為適用法律之依據，自訴人提起
    抗告指摘原裁定不當，非無理由，應由本院將原裁定撤銷發回原審法院詳細查明
    ，為妥適之裁定。
據上論斷，應依刑事訴訟法第四百十三條，裁定如主文。
中    華    民    國      九十一  年       九       月        十六      日
                             臺灣高等法院刑事第二十二庭
                                 審判長法  官  許  正  順
                                       法  官  吳      燦
                                       法  官  林  明  俊
右正本證明與原本無異。
不得再抗告。
                                       書記官  蕭  進  忠
中    華    民    國      九十一  年       九       月        十六      日
